臺灣臺南地方法院民事裁定
109年度事聲字第86號
異  議  人  蕭美英  
相  對  人  吳龍盆  
上列當事人間消費者債務清理條例更生事件，異議人對本院司法
事務官於民國109年11月4日所為109年度司執消債更字第119號認
可更生方案之裁定聲明異議，本院裁定如下：
    主    文
異議駁回。 
    理    由
一、按關於更生或清算之程序，除本條例別有規定外，準用民事
    訴訟法之規定，消費者債務清理條例（下稱消債條例）第15
    條定有明文。次按當事人對於司法事務官處理事件所為之終
    局處分，得於處分送達後10日之不變期間內，以書狀向司法
    事務官提出異議。司法事務官認前項異議有理由時，應另為
    適當之處分；認異議為無理由者，應送請法院裁定之。法院
    認第1項之異議為有理由者，應為適當之裁定；認異議為無
    理由者，應以裁定駁回之，民事訴訟法第240條之4第1項本
    文、第2項、第3項亦有明定。查本院司法事務官於民國109
    年11月4日所為109年度司執消債更字第119號民事裁定（下
    稱原裁定）於「109年11月9日」送達異議人，此經本院調取
    本院上開卷宗核閱無訛；而異議人於「109年11月13日」對
    原裁定具狀聲明異議，亦有民事聲明異議狀上本院收狀戳章
    可稽，是本院司法事務官認其異議為無理由，送請本院為裁
    定，程序符合上開條文規定，合先敘明。
二、異議意旨略以：
  ㈠相對人開設之濟緣素食店為其住家，並出租住家騎樓與第三
    人，每月收入扣除必要支出後，至少有新臺幣(下同)5、6萬
    元，相對人以基本工資計算每月收入，顯係故意壓低金額，
    以逃避債務。
  ㈡相對人於鈞院106年度新簡調字第91號清償借款事件(下稱前
    案訴訟)之還款單記載，其自103年3月至104年9月共償還11
    萬500元，自104年10月至105年1月間，每月可還款7,340元
    至9,000多元，可知相對人扣除必要支出後，每月約有7,000
    多元至9,000多元可供清償債務，是相對人提出之財產及收
    入狀況報告書，顯係虛偽不實。
  ㈢債權人陳吳菊、莊銘城為相對人之親戚，於調解時提不出任
    何債權證明文件，相對人仍同意與2人成立和解，應係協助
    相對人虛列債務金額。又相對人於前案訴訟中否認有向異議
    人借款，且至今未主動清償借款，顯非已盡力清償，故相對
    人所提之更生方案，顯不公平、不合理。
  ㈣相對人所提更生方案清償金額為14萬7,336元，而異議人債權
    額為49萬3,020元(依鈞院106年度司執字第10882號債權憑證
    所載金額計算至更生方案終結止)，清償比例約為3成，顯見
    相對人所提之更生方案並不公平、合理。原裁定未就上列事
    項予以斟酌，遽而認可相對人提出之更生方案，顯非適法，
    爰依法聲明異議等語。
三、按債務人有薪資、執行業務所得或其他固定收入，法院認更
    生方案之條件公允者，得不經債權人會議可決，逕依債務人
    之聲請或依職權以裁定認可更生方案，消債條例第64條第1
    項定有明文。又消債條例之制定，乃為使負債務之消費者得
    依本條例所定程序清理其債務，以調整其與債權人及其他利
    害關係人之權利義務關係，保障債權人之公平受償，謀求消
    費者經濟生活之更生，進而健全社會經濟之發展，此觀諸消
    債條例第1條規定即明。是該條例之立法目的，係在使陷於
    經濟上困難之消費者，得依該條例清理債務，以妥適調整其
    與債權人間之權利義務，並重建其經濟生活，故更生方案之
    條件是否公允，當係以債務人是否以其現有之資力，扣除必
    要生活支出後，已盡其最大能力清償以為斷。且法院於認可
    更生方案時，除有同條例第63條或第64條第2項所列各款情
    形外，尚非不得斟酌債務人之資力狀況，依債務人所提更生
    方案之還款成數、債務人所提之更生方案有無浪費之情事，
    及債務人實際生活上有無特殊困難等情狀，加以考量而裁量
    認可更生方案。　　
四、經查：
  ㈠本件相對人(即債務人)聲請更生，前經本院109年度消債更字
    第33號民事裁定自109年4月30日下午5時起開始更生程序，
    並由本院司法事務官進行更生程序。嗣司法事務官於109年1
    1月4日以109年度司執消債更字第119號民事裁定，認可債務
    人自認可裁定確定之次月起，以每個月為1期，為期6年（72
    期），①第1期至第48期，每期清償3,000元，②第49期至第72
    期，每期清償8,934元，並應於每15日前將每期應繳金額以
    匯款或轉帳或債權人指定還款方式，分別匯入各債權人帳號
    內，清償總額為35萬8,416元，清償成數為38.03％之更生方
    案等情，業據本院調閱109年度消債更字第33號消債卷宗及1
    09年度司執消債更字第119號消債執行卷宗(下分稱消債卷、
    消債執行卷)查核屬實。
  ㈡查相對人現經營素食麵館，每月淨利收入約2萬元，有前置調
    解收入切結書、財產收入狀況說明書供參（參消債卷第19、
    35頁），且其名下僅有83年出廠之汽車1輛，及每年收入4萬
    3,200元等情，亦經相對人提出106、107年度綜合所得稅各
    類所得資料清單及全國財產稅總歸戶財產查詢清單(參消債
    卷第145至149頁)為證，其並表示願兼職提高收入至2萬3,80
    0元(109年8月24日陳報狀，消債執行卷第122、123頁)，是
    原裁定就相對人更生方案履行期間之收入狀況以2萬3,800元
    計算，尚屬可取。異議人固主張相對人之營業收入及租金收
    入扣除必要支出，每月至少有5、6萬元云云，然未提出任何
    證據資料以實其說，難可遽採。
  ㈢異議人雖另據相對人於前案訴訟中所簽立之還款單，主張相
    對人每月約有7,000多元至9,000多元可供清償債務，認相對
    人提出之財產及收入狀況報告書虛偽不實云云。惟查，相對
    人之實際收入及財產狀況，業據其提出上開資料為證，已如
    前述，且相對人縱認有簽立還款單，此亦僅能證明其於「10
    3年3月至105年1月」間確有對異議人清償如還款單所載金額
    之情事，尚不能據此反推認定相對人於上開期間之實際收入
    情形。況相對人之收入情形可能因其工作性質、經濟景氣良
    窳等諸多因素而有變動，目前每月收入縱有低於當時，亦難
    遽此推論債務人有何隱匿或低報收入之情事，異議人執此臆
    測相對人提出之財產及收入狀況報告書為虛偽不實，實屬牽
    強，並無可採。
  ㈣異議人復主張債權人陳吳菊、莊銘城為相對人之親戚，未提
    出任何債權證明文件，相對人仍同意與2人成立和解，應係
    協助相對人虛列債務金額乙節，並未提出具體事證以實其說
    ，且債權人陳吳菊、莊銘城於109年5月27日、同年月18日分
    別提出書狀(消債執行卷第36、37頁、第43頁)說明債務發生
    之原因事實及經過，難謂無由。是異議人主張債權人陳吳菊
    、莊銘城為協助相對人而虛列債務金額一事，尚難逕採。
  ㈤按消債條例之立法目的，係為使不幸陷入經濟困境之人得以
    清理債務、重建生活，且消債條例第63條第1項、第64條第2
    項等規定，業已為確保債權人之權益，而規範條列不予認可
    之情形。倘非債務人有符合上開規定所載事項，法院自不得
    僅以債務人清償數額未達一定成數，而不予認可更生方案。
    本件相對人循更生程序重建經濟生活，並將其既有固定收入
    之可處分所得，於扣除自己所必要生活費用、扶養費用後之
    餘額，全數用於清償債務，應認該更生方案之條件已盡力清
    償，法院自應裁定認可其更生方案；且更生方案履行期間長
    達6年，相對人勢必須緊縮開支按期履行，方能達到更生之
    目的，本院司法事務官亦於更生方案履行期間，依消債條例
    第62條第2項規定，對相對人之生活為相當限制，可見相對
    人係以更生方案履行期間之經濟及生活不自由，換取債務減
    免，揆諸前揭說明，原裁定依相對人之身體狀況、工作能力
    、收入及財務狀況判斷而認可之更生方案，縱不符異議人主
    觀期待，仍應認相對人所提更生方案已屬盡力清償。是異議
    人指摘相對人所提更生方案之清償成數僅約38.03％，顯非盡
    力清償，且對其極不公平、不合理云云，尚難憑採。
五、綜上所述，本院司法事務官斟酌相對人有固定收入，所提更
    生方案條件核屬公允、適當、可行，又查無債務人有消債條
    例第63條或第64條第2項所規定不應認可之消極事由存在，
    不經債權人會議可決，逕依該條例第64條第1項裁定認可債
    務人所提之更生方案，經核於法要無不合。異議人指摘原裁
    定不當，求予廢棄，為無理由，應予駁回。
六、據上論結，本件異議為無理由，依消債條例第15條，民事訴
    訟法第240條之4第3項後段，裁定如主文。
中　　華　　民　　國　　110 　年　　1 　　月　　29　　日
                  民事第五庭  法  官  林勳煜
上列正本證明與原本無異。
如對本裁定抗告須於裁定送達後10日內向本院提出抗告狀，並應
繳納抗告費新臺幣1,000元。
中　　華　　民　　國　　110 　年　　2 　　月　　1 　　日
　　　　　　　　　　　　　　　書記官  朱烈稽